臺灣花蓮地方法院民事裁定　　　　　　　110年度訴聲字第4號
聲　請　人　呂阿燕　


相　對　人　呂闕愛加
上列聲請人因與相對人間請求分割共有物事件（本院110年度司
原調字第6號），聲請許可為訴訟繫屬事實之登記，本院裁定如
下：
    主      文
許可就兩造共有之花蓮縣○○市○○段000○00地號土地為訴訟
繫屬事實登記如下：「本筆土地由共有人起訴請求法院裁判分割
，現由臺灣花蓮地方法院110年度司原調字第6號分割共有物事件
審理中，其起訴請求之原因事實如附件起訴狀所載」。
    理      由
一、聲請意旨略以：兩造為花蓮縣○○市○○段000○00地號土
    地（下稱系爭土地）之共有人。聲請人現對相對人起訴請求
    分割共有物即系爭土地，現由本院以110年度司原調字第6號
    民事事件（下稱本案）審理中，應受判決事項之聲明、訴訟
    標的及其原因事實，如附件起訴狀所載。為使第三人知悉訟
    爭情事，以便阻卻其因信賴登記而善意取得系爭土地所有權
    ，及避免確定判決效力所及之第三人受不測之損害，爰依民
    事訴訟法第254條第5項規定，請准就系爭土地為訴訟繫屬事
    實之登記等語。
二、相對人則以：聲請人起訴主張之權利係基於債權請求，與民
    事訴訟法第254條第5項要件不符。相對人係本於土地法第34
    條多數決而為處分，對於共有人之一聲請人，其本身之優先
    承購權係為債權效力，且出售價金亦得提存，因此，聲請人
    其權利保障即為已足，根本不符合上開訴訟登記要件，若逕
    為訴訟註記，未免影響相對人之權利甚劇等語，並聲明：聲
    請駁回。
三、按訴訟標的基於物權關係，且其權利或標的物之取得、設定
    、喪失或變更，依法應登記者，於事實審言詞辯論終結前，
    原告得聲請受訴法院以裁定許可為訴訟繫屬事實之登記；前
    項聲請，應釋明本案請求；第五項裁定應載明應受判決事項
    之聲明、訴訟標的及其原因事實；第五項裁定由原告持向該
    管登記機關申請登記。民事訴訟法第254條第5項、第6項前
    段、第8項、第9項前段分別定有明文。經查，聲請人上開主
    張兩造為系爭土地共有人，且聲請人已對相對人提起分割共
    有物事件訴訟等節，業據其提出土地登記謄本影本1份為證
    ，且有本院調取之本案卷宗可佐，應可信為真。是本件聲請
    人係基於物權法律關係為請求分割系爭土地（共有物分割請
    求權），且該權利之取得、設定、喪失或變更依法亦須登記
    ，經核已符合上開民事訴訟法條文之規定，聲請人聲請許可
    為訴訟繫屬事實之登記，自應准許。
四、揆諸前開規定，本件聲請為有理由，爰裁定如主文。
中    華    民    國   110    年     10    月    4    日
                  民事庭        法  官  鍾志雄
以上正本係照原本作成。
如不服本裁定，應於正本送達後10日內向本院提出抗告狀。（須
按他造當事人之人數附繕本），並繳納抗告費新臺幣1,000元。
中    華    民    國   110    年    10    月    4     日
                                書記官  黃添民